【裁判字號】    99,抗,30
【裁判日期】    990118
【裁判案由】    假扣押
【裁判全文】
臺灣高等法院臺中分院民事裁定       99年度抗字第30號
抗  告  人  甲○○
抗  告  人  乙○○○
相  對  人  丙○○
上列當事人間假扣押事件，抗告人對於中華民國98年11月23日臺
灣南投地方法院98年度裁全字第935號裁定，提起抗告，本院裁定
如下：
    主  文
原裁定廢棄。
相對人假扣押之聲請駁回。
第一、二審程序費用由相對人負擔。
    理  由
一、抗告意旨略以：相對人聲請本件假扣押固已提出本票、切結
    書等為證，而釋明請求之原因，惟假扣押之原因並未見相對
    人釋明，即抗告人有變現脫產、浪費財產、增加負擔，或就
    財產為不利益之處分，將成為無資力之狀態，致日後有不能
    強制執行、或甚難執行之虞等情，且相對人迄今仍未提出任
    何足以供作釋明之具體且能即時調查之證據，自難使法院信
    該主張大概為真實，相對人釋明即有不足。是本件並不符合
    假扣押之要件，詎原法院未予詳察，竟仍准相對人提供擔保
    後，得對抗告人財產為假扣押，顯與民事訴訟法第523條第1
    項、526條第2項規定、及最高法院相關見解不符，爰提起本
    件抗告，請求廢棄原裁定等語。
二、按債權人就金錢請求或得易為金錢請求之請求，欲保全強制
    執行者，得聲請假扣押。請求及假扣押之原因，應釋明之；
    前項釋明如有不足，而債權人陳明願供擔保或法院認為適當
    者，法院得定相當之擔保，命供擔保後為假扣押。民事訴訟
    法第522條第1項、第526條第1、2項定有明文。是債權人就
    金錢請求或得易為金錢請求之請求，欲保全強制執行聲請假
    扣押，債權人就假扣押之原因，自有釋明之義務，必待釋明
    有所不足，而債權人陳明願供擔保或法院認為適當者，法院
    始得命供擔保後為假扣押。又假扣押之原因，即債務人有日
    後不能強制執行、或甚難執行之虞者、或應在外國為強制執
    行者。同法第523條亦有明文。所謂「有日後不能強制執行
    、或甚難執行之虞」者，固不以債務人浪費財產、增加負擔
    或將其財產為不利益之處分，致達於無資力之狀態，或債務
    人移住遠方、逃匿無蹤或隱匿財產等積極作為為限；倘債務
    人對債權人應給付之金錢、或得易為金錢請求之債權，經催
    告後仍斷然堅決拒絕給付，且債務人現存之既有財產，已瀕
    臨成為無資力之情形，或與債權人之債權相差懸殊，將無法
    或不足清償滿足該債權，在一般社會之通念上，可認其將來
    有不能強制執行或甚難執行之虞之情事時，亦應包括在內（
    最高法院98年台抗第746號裁定參照）。
三、經查：相對人於原法院以抗告人甲○○負欠其借款債務新台
    幣703,650元迄未清償，其名下已無任何資產可提供執行，
    而抗告人乙○○○為抗告人甲○○借款債務之保證人，且名
    下尚有房地可供執行，依法即應負清償之責，頃聞抗告人有
    變賣財產逃匿之消息，恐日後有不能強制執行之虞，為此提
    出本票、切結書等件為其請求之釋明，並願提供擔保以代釋
    明，而聲請本件假扣押等語。查相對人於原法院固提出抗告
    人簽立之本票、切結書，及財政部台灣省中區國稅財產歸屬
    資料清單等件為証，惟此乃相對人聲請本件假扣押之事由，
    相對人僅泛言抗告人甲○○名下無任何財產、及抗告人乙○
    ○○有變賣名下財產逃匿之消息，恐日後有不能強制執行之
    虞云云，並未提出任何之証據，使法院大概可信抗告人有浪
    費財產、增加負擔、或就其財產為不利益之處分，而將達於
    無資力之狀態、或移住遠地、逃匿無蹤或隱匿財產等情事；
    或曾催告抗告人給付仍遭其等拒絕；或釋明抗告人既有財產
    已瀕臨無資力狀態、及與債權相差懸殊，將不足清償債權等
    情事，即不符上開法條所規定假扣押之要件。相對人既不能
    就本件假扣押原因盡其釋明之義務，即無所謂釋明不足，而
    得依其陳明願供擔保，由法院命其供擔保後為假扣押之餘地
    。原裁定准許相對人於供擔保後為假扣押，核與上開規定未
    合，抗告人提起本件抗告，為有理由，自應由本院將原裁定
    廢棄，並裁定如主文第二項所示。
四、依民事訴訟法第492條、第95條、第78條，裁定如主文。
中    華    民    國    99    年    1     月    18    日
                民事第四庭    審判長法  官  陳蘇宗
                                    法  官  李寶堂
                                    法  官  張浴美
以上正本係照原本作成。
再為抗告應以適用法規顯有錯誤為理由。
如提起再抗告者應於裁定送達後10日內向本院提出抗告理由狀（
須按照他造人數附具繕本）並繳納抗告裁判費新臺幣1,000元，
同時委任律師或具有律師資格之關係人為代理人。
                                    書記官  阮正枝
中    華    民    國    99    年    1     月    18    日
                                                      Ｓ

司法院資訊處製作；財團法人民間司法改革基金會備份。
